【裁判字號】    95,交聲,3
【裁判日期】    950424
【裁判案由】    違反道路交通管理處罰條例聲明異議
【裁判全文】
臺灣臺東地方法院交通事件裁定           95年度交聲字第3號
原處分機關  交通部公路總局高雄區監理所臺東監理站
代  表  人  乙○○
異  議  人
即受處分人  甲○○
                      號
上列受處分人因違反道路交通管理處罰條例案件，對於交通部公
路總局高雄區監理所臺東監理站民國94年10月6日及94年12月7日
東監違字第裁81－T00000000號、第裁81－T00000000號裁決書所
為之處分（原舉發通知單案號：臺東縣警察局T00000000號、T00
000000），聲明異議，本院裁定如下：
    主  文
原處分關於甲○○持逾期駕駛執照駕車部分撤銷。
甲○○持逾期駕駛執照駕車部分不罰。
其餘異議駁回。
    理  由
一、原處分機關以：異議人即受處分人（下稱異議人）於民國94
    年7月12日12時43分許，因未戴安全帽駕駛機車行駛，被警
    當場攔停已由異議人簽名收受在案，違規事實明確，且已載
    明應到案日期及應到案處所，惟異議人卻逾期未到案處埋，
    故本站依法掣開裁決書，已於94年7月25日由異議人同戶籍
    之父親陳石瑞君簽收在案，依法已完成送達程序，因異議人
    未於收到裁決書期限內提出申訴，且未於94年11月5日前繳
    納罰鍰新台幣500元或於94年11月20日前辦理吊扣駕駛執照1
    個月，故本站依道路交通管理處罰條例第65條第1項第3款、
    第1款規定，依裁決書處罰主文於94年11月21日起易處吊銷
    ，並逕行註銷駕駛執照無訛。又異議人機車駕駛執照有效日
    期至87年3月6日止，卻未依道路交通安全規則第52條第1項
    之規定換發有效之駕照而駕駛機車，被警於上述時間攔停，
    依違反道路交通管理事件統一裁罰基準及處埋細則（下稱處
    理細則）第34條規定，經本站移請舉發單位依違反道路處罰
    條例第22第1項第6款規定，補掣開駕照過期之舉發違反道路
    交通管理事件通知單（下稱通知單）後，經本站裁決處異議
    人罰鍰新台幣（下同）3,600元，並扣繳駕照無訛。
二、異議意旨略以：伊對未戴安全帽違規部分沒有意見，但僅因
    區區500元之罰鍰未按時繳納，就要吊銷駕照，未免太過嚴
    苛，不合情宜，且違規當天，警察要伊出示機車駕照時，伊
    表示說放在汽車上，警察就沒有進一步要求提出機車駕照，
    現在警察又另外開1張駕照逾期的違規罰單，也沒有經過伊
    簽收，監理站就直接裁決，且處罰3,600元，如此伊等於遭
    受削2次皮的命運，為此聲明異議等語。
三、原處分撤銷部分：按道路交通管理處罰條例第90條規定：違
    反本條例之行為，自行為成立之日起；行為有連續或繼續之
    狀態者，自行為終了之日起，逾三個月不得舉發。但汽車肇
    事致人受傷或死亡案件，因肇事責任不明，已送鑑定者，其
    期間自鑑定終結之日起算。又道路交通管理事件統一裁罰標
    準及處理細則第11條第1項第3款已規定，行為人有本條例之
    情形者，應填製通知單，並於被通知人欄予以勾記，其通知
    聯依下列規定辦理：三、逕行舉發者，應按已查明之資料填
    註車牌號碼、車輛種類、車主姓名或地址，並於通知單上方
    空白處加註逕行舉發之文字後，由舉發機關送達被通知人。
    申言之，舉發手續是否完成，仍應以舉發之意思表示送達於
    受處分人為要件。查本件係由原處分機關移請舉發單位依違
    反道路處罰條例第22第1項第6款規定，補掣開駕照過期之通
    知單等情，業經原處分機關說明無誤，惟依警方於其後所補
    掣之通知單影本所示，其上收受通知聯者簽章欄位為空白，
    而該通知單之空白處亦未註明「逕行舉發」字樣，其程序已
    與上揭規定不符，而原處分機關函送本院之相關資料內，亦
    無該通知單合法送達之證明，核與異議人所述，就持逾期駕
    駛執照駕車部分，通知單並未另行送達等詞相符，則該通知
    單既未經合法送達，自難謂完成舉發之程序，異議人於94年
    7月12日之持逾期駕駛執照駕車違規行為，因未曾收受警掣
    舉發通知單，迄至94年12月12日始經過其父親陳石瑞收受裁
    決書後方悉上情，有掛號郵政收件回執影本1份在卷可憑，
    是因其違反道路交通管理處罰條例之行為，自行為成立之日
    時起算，顯已逾3個月，依法要不得為舉發之行為。本件異
    議人此部分之聲請異議為有理由，原處分應予撤銷，另諭知
    異議人不罰。
四、異議駁回部分：查異議人父親陳石瑞代為合法收受之東監違
    字第裁81－T00000000號裁決書，其附記一載明「受處分人
    不服處罰者，得於接到裁決書之翌日起20日內，以司法狀紙
    提出聲明異議，載明裁決日期、字號及理由，交由本（台東
    監理站）所轉送管轄地方法院」，有該裁決書附卷可考，異
    議人自應依此程序聲明異議，然異議人卻逾期聲明異議，是
    其異議為無理由，應予駁回。至於其異議意旨謂：區區500
    元之罰鍰未按時繳納，就要吊銷駕照，未免太過嚴苛，不合
    情宜等語，惟本件之聲明異議程序既因不合法律所定之程式
    而應予駁回，則其實體上是否有違行政原則，本院礙難審究
    ，附此敘明。
五、據上論斷，應依道路交通案件處理辦法第19條、第20條前段
    ，裁定如主文。
中    華    民    國    95    年    4     月    24    日
                交通法庭  法  官  黃建都
以上正本證明與原本無異。
如不服本裁定，應於裁定送達後5日內向本院提出抗告狀（須附
繕本）。
「切勿逕送上級法院」
                          書記官  陳俊德
中    華    民    國    95    年    4     月    24    日


司法院資訊處製作；財團法人民間司法改革基金會備份。
